臺灣臺北地方法院民事判決　　　　　　　96年度訴字第7717號
　　原　　　告　乙○○
　　　　　　　　　　　　　　樓.
　　訴訟代理人　游孟輝律師
　　被　　　告　伊敏企業股份有限公司
　　　　　　　　　　　　　　4.
　　法定代理人　甲○○
　　訴訟代理人　顏火炎律師
上列當事人間請求返還建物等事件，本院於民國96年10月22日言
詞辯論終結，判決如下：
    主  文
被告應自門牌號碼台北市大安區○○○路○段二二三巷四三號二
樓房屋遷出並返還原告。
訴訟費用由被告負擔。
本判決於原告以新臺幣壹佰肆拾玖萬參仟參佰參拾肆元為被告供
擔保後，得假執行。但被告如以新臺幣肆佰肆拾捌萬元為原告預
供擔保，得免為假執行。
    事實及理由
壹、程序方面
一、被告伊敏企業股份有限公司經合法通知，未於言詞辯論期日
    到場，核無民事訴訟法第386條所列各款情形，爰依原告之
    聲請，由其一造辯論而為判決。
二、按訴狀送達後，原告不得將原訴變更或追加他訴。但請求之
    基礎事實同一者、擴張或減縮應受判決事項之聲明者、不甚
    礙被告之防禦及訴訟之終結者，不在此限，民事訴訟法第25
    5條第1項第2款、第3款及第7款定有明文。查，原告起訴狀
    中訴之聲明第1項原用語為「遷讓」；第2項原另請求被告自
    民國95年10月6日起至返還該屋之日止，按月給付原告新
    臺幣（下同）40,000元，嗣於96年10月22日言詞辯論期日當
    庭更正第1項用語為「遷出」，並捨棄第2項之請求，核為請
    求基礎事實同一，且僅減縮應受判決事項之聲明，應予准許
    。
貳、實體方面
一、原告主張：伊與訴外人韓鐘麟共同拍定門牌號碼台北市大安
    區○○○路○段223巷43號2樓房屋（下稱系爭房屋）及其坐
    落土地，嗣於95年10月5日，韓鐘麟移轉其應有部分所有權
    予伊，而被告自77年7月1日起即向系爭房屋原所有人甲○○
    承租該屋，約定租賃期限為無限期，然其租賃契約未經公證
    ，是被告不得主張該租賃契約對於伊仍繼續存在，故被告已
    無占有系爭房屋之正當權源。爰依民法第767條之規定，提
    起本訴等情。並於本院聲明：(一)被告應將系爭房屋遷出返還
    原告。(二)願供擔保請准宣告假執行。
二、被告則於言詞辯論期日未到庭，其前具狀以：伊於77年7月1
    日起即無限期向甲○○承租系爭房屋，並自85年7月1日起即
    先支付15年租金，而將租賃條件變更為85年起租期15年，自
    無88年修正後民法第425條規定之適用，而為有權占有等語
    ，資為抗辯。並於本院聲明：(一)原告之訴及假執行聲請均駁
    回。(二)如受不利之判決，願供擔保請准宣告免為假執行。
三、查，原告於95年8月15日與訴外人韓鐘麟共同以新台幣（下
    同）14,150,000投標拍定建物門牌號碼為台北市大安區○○
    ○路○段223巷43號2樓（建號502號）及其坐落台北市○○
    區○○段六小段167地號土地持分，嗣於95年10月5日韓鐘麟
    亦將其持分移轉過戶登記原告。系爭房屋則自77年7月1日起
    為被告不定期限承租，被告並於85年1月1日預付15年租金及
    250萬元押租金予執行債務人甲○○，且於本件拍賣程序中
    ，執行債權人中興銀行未能聲請除去上開租約等情，為兩造
    所不爭執，復有本院民事執行處之拍賣公告、拍賣筆錄及不
    動產權利移轉證書、90年度民執字第20831號給付票款強制
    執行事件之查封筆錄、民事裁定、被告90年11月15日、92
    年3月25日異議聲明申請狀及聲明異議狀在卷可稽，自堪信
    為真實。
四、另被告係向其法定代理人甲○○自77年7月1日起不定期租賃
    系爭房屋，雙方約明每年更新換約一次，並自85年1月1日起
    一次給付租金15年一事，為被告所自認，且有上述90年11
    月15日、92年3月25日異議聲明申請狀及聲明異議狀可參，
    雖被告自85年1月1日起一次給付15年租金，然按民法第422
    條規定之不動產之不定期限租賃契約，係以逾一年而未以字
    據訂立者，非以租賃契約兩造當事人所支付租金之年限及數
    額論之，且被告於前開執行程序中亦以其一次給付15年租金
    ，並無約定15年定期租約之意（見上開被告92年3月25日聲
    明異議狀），是本件被告與甲○○之租約，依法律規定及當
    事人之真意，仍為不定期限租約至明。
五、按出租人於租賃物交付後，承租人占有中，縱將其所有權讓
    與第三人，其租賃契約，對於受讓人仍繼續存在，固為民法
    第425條第1項所明定。但同條第2項復規定：前項規定，於
    未經公證之不動產租賃契約，其期限逾五年或未定期限者，
    不適用之。此項規定雖於88年4月21日修正公布（89年5月5
    日施行），依債編施行法第1條後段規定，固無溯及既往之
    效力。但上開規定，旨在以出租人出租後「讓與」租賃物所
    有權所生之法律關係為規範內容，寓有保障承租人及受讓人
    之意義。因此，不論在上開規定修正施行前、後成立之不定
    期租賃契約，苟在修正施行後出租人有「讓與」租賃物所有
    權之情形，即有該條第2項規定之適用，非謂在修正施行前
    成立之未定期限租賃契約，在修正施行後出租人有「讓與」
    租賃物所有權之情形，仍不適用該條第2項之規定（最高法
    院95年度台上字第521號判決參照）。本件被告與甲○○之
    租約，自77年7月1日起，已視為不定期限之租賃契約，俱如
    前析，惟原告係於95年8月15日經由法院拍賣取得系爭房屋
    之所有權，則系爭房屋讓與原告時，已在民法上開規定修正
    施行後，依上開民法第425條第2項之規定本旨，自不適用同
    條第1項之規定，被告辯稱並無修正後民法第425條第2項適
    用云云，即不可採。從而，被告於原告取得系爭房屋所有權
    後，仍繼續占用系爭房屋，自屬無權占有，原告依民法第
    767 條規定請求被告遷出返還系爭房屋，於法有據。
六、綜前所述，原告主張依民法第767條規定，請求被告將系爭
    房屋遷出返還原告，為有理由，應予准許。
七、兩造分別陳明願供擔保，請求宣告假執行或免為假執行，就
    原告勝訴部分，經核均無不合，爰分別酌定相當之擔保金額
    准許之。
八、本件事證已臻明確，兩造其餘攻擊防禦方法及舉證，經核與
    判決結果均無影響，爰不另一一論述，併此敘明。
九、據上論結，本件原告之訴為有理由，依民事訴訟法第385 條
    第1項前段、第78條、第390條第2項、第392條第2項，判決
    如主文。
中　　華　　民　　國　　96　　年　　11　　月　　5　　日
                  民事第四庭法  官  吳定亞
以上正本係照原本作成
如對本判決上訴，須於判決送達後廿日內向本院提出上訴狀
中　　華　　民　　國　　96　　年　　11　　月　　5　　日
                            書記官  高秋芬
